【裁判字號】    88,訴,1650
【裁判日期】    890622
【裁判案由】    懲治盜匪條例
【裁判全文】
台灣台中地方法院刑事判決                       八十八年度訴字第一六五０號
    公  訴  人  台灣台中地方法院檢察署檢察官
    被      告  戊○○
    指定辯護人  本院公設辯護人  丙○○
右列被告因懲治盜匪條例案件，經檢察官提起公訴（八十八年度偵字第一四七八九號
），本院判決如左：
    主      文
戊○○無罪。
    理      由
一、公訴意旨：被告戊○○與另二名不詳姓名年籍之成年人計三人，共同基於意圖為
    自己不法所有之犯意聯絡，於民國（下同）八十七年八月二十八日上午八時三十
    分許（起訴誤載為八十七年十二月二十八日上午八時），在苗栗縣西湖鄉金獅村
    楓樹林一號被害人乙○○○住處，以假借問路為由，進入乙○○○住處，由其中
    一不詳姓名人以手臂勒住乙○○○脖子，致乙○○○不能抗拒，再由被告戊○○
    搜尋乙○○○家中財物。計強盜得乙○○○所有之黃金項鍊一兩重一條、黃金戒
    指二枚、零錢新台幣（下同）約一千元，乙○○○之子張雲祥所有之伯納金錶一
    只，張其祥所有之現金十八萬六千元，張雲祥女兒之洪金珠所有之手提袋一只（
    內0000000000號行動電話一支、郵局存摺一本、身分證、駕照、中國
    信託金融卡各一枚等物）。總計價值約二十五萬元，所得款項朋分花用。認為被
    告涉有懲治盜匪條例第五條第一項第一款之普通強盜罪嫌云云。
二、按犯罪事實應依證據認定之，無證據不得推定其犯罪事實；又不能證明被告犯罪
    ，應諭知無罪之判決，刑事訴訟法第一百五十四條及第三百零一條第一項分別定
    有明文。而事實之認定，應憑證據，如未能發現相當證據，或證據不足以證明，
    自不能以推測或擬制之方法，以為裁判基礎。又共同正犯之所以應對其他共同正
    犯所實施之行為負其全部責任者，以就其行為有犯意之聯絡為限，若他共同正犯
    所實施之行為，超越原計劃之範圍，而為其所難預見者，則僅應就其所知之程度
    ，令負責任，未可概以共同正犯論，最高法院四十年台上字第八六號及五十年台
    上字第一０六０號分別著有判例。
三、訊據被告謝祥凱堅決否認有何強盜之犯行，辯稱略以：當時伊與丁○○及另一名
    綽號「大面」男子甲○○，於八十七年八月二十八日行經被害人家，見其家居豪
    華，就講好要進去偷東西，當時是伊開車，進去後，有一個阿婆出來，伊等假裝
    要借電話，丁○○進去打電話，伺機到二樓搜尋財物，十分鐘後還沒下來，伊就
    進去叫他下來，伊要離開時有把丁○○打開之抽屜及衣櫥等關起來，丁○○說沒
    有找到東西，伊說沒關係，伊與丁○○就回到車上，後來「大面」的跑出來，拿
    一條項鍊，伊不知道他有無對被害人施強暴脅迫。」等語。本件公訴人認為被告
    戊○○涉有強盜罪，無非以被害人乙○○○之指述及在乙○○○住處二樓二間臥
    室內之衣櫥及抽屜均採得被告戊○○之數枚指紋等為其論據。經查，被害人乙○○○於警訊及偵查中並未敘及如何被強盜之詳細過程，本院囑託台灣苗栗地方法
    院至其住處訊問始指稱「當日上午約九時，伊在廚房洗碗時，有一個年輕人在廚
    房後門問伊要去台中如何走，伊告訴他往前開再問人就可以，另一男子將車停在
    大門入口處等待接應，還有一名男子由房屋後門巡視一番後由正門進來，爬上二
    樓，伊聽到其在二樓翻箱倒櫃的聲音，伊就問在廚房後門問路之男子，你朋友上
    二樓做什麼，他就佯稱是要上樓上廁所，伊告訴他在一樓樓梯有廁所，伊當時就
    覺得不對勁，欲打電話給伊大媳婦，問路之男子不讓伊打電話，並以手勒住伊脖
    子，同時把脖子上之金項鍊扯下搶走，當時因伊剛出院回家，根本無力反抗，當
    時伊欲上二樓查看，但他又勒住伊脖子不讓伊上樓，而在二樓翻箱倒櫃之男子將
    搶得之財物，以一個手包包裝好後，丟至一樓屋外，即由二樓衝奔下樓，並連忙
    至屋外拿起包包後上車，而這時在一樓勒住伊脖子之男子也才放開伊‧‧‧‧‧
    」等語，且經台灣苗栗地方法院法官於訊問被害人時提示被告戊○○之照片供被
    害人指認，被害人亦無法確切指認被告是否即強盜伊財物之人，此有該訊問筆錄
    可參。嗣被害人徐張己妹於八十九年六月八日本院審理時所指亦與前開證述相同
    ，且當庭指認被告戊○○並非勒伊脖子及強盜伊項鍊之人。是被害人乙○○○所
    指，當時應係有三人以佯裝問路為為至伊住處，先由一人出面向被害人問路，另
    一人再趁機上二樓行竊，一人則駕車在外接應，嗣被害人發覺樓上有人翻箱倒櫃
    後，始對向伊問路之人質疑何以有人上樓，向其問路之男子則佯稱二樓之男子係
    在找廁所，被害人認一樓樓梯間即有廁所而覺有異，欲上樓查看時，該向其問路
    之男子始勒住其脖子不讓其上樓查看，並應進而強盜其脖子上之金項鍊，而樓上
    之男子亦將竊得之物包裹後丟至樓下屋外，並下樓拾起包裹而逃至停車處，三人
    並駕車逃離現場。互核被害人與被告對前開過程所供大抵一致，是本件應係被告
    戊○○與另二名不詳姓名男子（按被告戊○○雖指稱另二名男子分別為丁○○及
    甲○○，惟丁○○否認犯罪並經台灣苗栗地方法院檢察署檢察官認為罪嫌不足而
    為不起訴處分確定，甲○○則迭經傳拘均未到庭）駕車行經被害人住處，因見該
    住宅頗為豪華遂起意行竊，見被害人時則佯稱問路，先以一人向被害人問路以轉
    移被害人注意力，讓另一人上樓行竊，另一人則駕車接應，在樓上之人行竊過程
    中，佯裝問路之男子則與被害人繼續談話，因被害人發覺樓上有異而欲上樓查看
    ，此時問路之人始勒住被害人脖子阻止被害人上樓，並強盜被害人脖子上之金項
    鍊一條甚明，而非於一開始即起意強盜財物，蓋如被告等三人原即有共同強盜之
    犯意，理應於尚未進入屋內而於廚房見到被害人時即將被害人綑綁或以其他強暴
    脅迫之方式使被害人不能抗拒後，進入屋內強盜始為合理，何須先以一人佯裝問
    路，而由另一人上樓行竊？是本件對被害人勒住脖子而強盜其金項鍊之人，應係
    臨時自行起意，其強盜金項鍊之行為應非被告等三人原來所共同謀議竊盜之範疇
    。次查，姑不論勒住被害人脖子之人是否即為甲○○之人，參以被害人住處二樓
    梯旁臥房之衣櫥處及主臥室之衣櫥抽屜處均採得被告戊○○之指紋，此為被告戊○○所自承，復有內政部警政署刑事警察局八十七年九月九日刑紋字第六六０三
    四號函及照片二張各在足資佐證，且被害人徐張己妹亦指認被告戊○○並非勒伊
    脖子並強盜伊項鍊之人，參以被害人係於聽聞二樓有翻箱倒櫃之聲音而覺有異欲
    上樓查看時，佯裝問路之人始以手勒住其脖子不讓其上樓，並強行搶走伊金項鍊
    ，俟樓上之人將竊得之物包裹之後丟至樓下屋外，再下樓拾起包裹逃至停車處，
    該勒住其脖子之人始放手離開等情以觀，勒住被害人脖子之人（即佯裝問路之人
    ）並未上二樓，亦與上二樓行竊之人為不同之人，且在被害人二樓前開處所僅採
    得被告戊○○一人之指紋，益徵上二樓行竊之人為被告祥楷無疑，換言之，前開
    勒住被害人脖子並強盜金項鍊之人應非被告戊○○甚明。末查，被害人為八十餘
    歲且罹患冠狀動脈疾病合併心肺衰竭、慢性阻塞性肺病及心律不整之人，此有大
    千醫院出具之診斷證明書一紙在卷可參，以被告及其餘不詳姓名人共計三人，衡
    情亦無須以強暴脅迫等手段始能遂行渠等取得財物之目的。再者，被告戊○○辯
    稱當時伊等並未持有任何兇器，而被害人於指述中亦未提及行搶之人有持有任何
    兇器，衡情如被告等人早有共同強盜之犯意，於尚未進入被害人住宅之前，尚無
    法得知其屋內究有多少人及其年齡如何，應有預備刀械或其他強盜之兇器，然本
    件並無任何刀械或其他用兇器，且金項鍊一條係佯裝問路之人於阻止被害人上樓
    查看而以手勒住被害人脖子時始強行拉下，在此之前及於有人上樓行竊後，均無
    人對被害人施以任何強暴脅迫之行為。綜上所述，參以被害人所述其金項鍊被強
    盜之過程、被告等並未持任何兇器、被害人之年齡及身體狀況等情以觀，被告辯
    稱渠等係因駕車行經該處，見被害人住宅頗為豪華始臨時起意共同行竊財物，並
    以一人佯裝問路，一人趁機行竊而另一人則駕車接應等方式竊盜被害人財物，至
    佯裝問路之人所為強盜被害人金項鍊之行為，係其自行臨時起意，既非在被告原
    計畫行竊之範圍內，自難令被告亦對該行為負責，此外，復查無其他積極證據足
    認被告涉有公訴人所指之強盜犯行，既不能證明被告犯罪，自應諭知被告無罪。
    至被告戊○○在被害人住宅二樓二間臥室內之衣櫥及抽屜均留有指紋，顯見被告
    有竊盜財物之事實甚明，被告戊○○亦自承伊等係竊盜行為，惟竊盜罪與強盜罪
    之基本社會事實不同，本院無從變更起訴法條而以竊盜罪論科，應併敘明。
據上論斷，應依刑事訴訟法第三百零一條第一項，判決如主文。
本案經檢察官鄒千芝到庭執行職務。
中     華      民      國      八十九    年      六      月    二十二   日
                                   台灣台中地方法院刑事第六庭
                                         法  官  簡  賢  坤
右正本證明與原本無異。
如不服本判決，應於判決送達後十日內向本院提出上訴狀，上訴於臺灣高等法院臺中
分院( 須附繕本 )。
                                         書記官
中     華      民      國      八十九    年      六      月    二十二   日


司法院資訊處製作；財團法人民間司法改革基金會備份。
